臺灣高等法院刑事判決
109年度上訴字第3133號
上  訴  人
即  被  告  陳火生


上列上訴人因違反毒品危害防制條例案件，不服臺灣宜蘭地方法
院109年度訴字第38號，中華民國109年6月24日第一審判決（起
訴案號：臺灣宜蘭地方檢察署108年度毒偵字第853號），提起上
訴，本院判決如下：
    主  文
上訴駁回。
    犯罪事實
一、陳火生前因施用毒品案件，經臺灣宜蘭地方法院裁定送觀察
    、勒戒後，認有繼續施用毒品之傾向，再經該院裁定執行強
    制戒治，於民國106年7月12日戒治期滿執行完畢，並由臺灣
    宜蘭地方檢察署檢察官於106年7月13日以106年度戒毒偵字
    第7、8號為不起訴處分確定，猶不思戒除毒癮；竟基於施用
    第一級毒品海洛因之犯意，於108年9月2日晚上7時41分許為
    警採尿回溯前26小時內某時，在不詳地點，以不詳方式施用
    第一級毒品海洛因1次；又另行基於施用第二級毒品甲基安
    非他命之犯意，於108年8月31日下午6時許，在宜蘭縣○○鄉○
    ○○○路○○○號碼00-0000號自用小客車上，以將第二級毒品甲
    基安非他命置入玻璃球內燒烤吸食其煙霧之方式，施用第二
    級毒品甲基安非他命1次。嗣因涉犯另案，經警於108年9月2
    日凌晨4時25分許在宜蘭縣員山鄉福園土葬區山路上查獲，
    而於同日下午2時40分許在車牌號碼00-0000號自用小客車扣
    得第二級毒品甲基安非他命1包（驗餘毛重0.5623公克）、
    玻璃球2顆、吸食器2組，警方並將陳火生送醫，於同日晚間
    7時41分許採其尿液送驗，結果檢出鴉片類之嗎啡、安非他
    命類之安非他命、甲基安非他命陽性反應，始查悉上情。
二、案經宜蘭縣政府警察局宜蘭分局報告臺灣宜蘭地方檢察署檢
    察官偵查起訴。
    理  由
壹、程序部分：
一、本件起訴合法：
  ㈠被告行為後，毒品危害防制條例第20條第3項、第23條第2 項
    ，業於109年1月15日修正公布，並於同年7月15日施行，修
    正前毒品危害防制條例第20條第3項，原規定其追訴條件之
    限制，為「5年後再犯第10條之罪」，修正後則規定「3 年
    後再犯第10條之罪」，仍應重行觀察、勒戒或強制戒治等程
    序；而修正前毒品危害防制條例第23條第2項，原規定為「
    觀察、勒戒或強制戒治執行完畢釋放後，5年內再犯第10條
    之罪者，檢察官…應依法追訴…」，修正後則規定「觀察、勒
    戒或強制戒治執行完畢釋放後，3年內再犯第10條之罪者，
    檢察官…應依法追訴…」，亦即將追訴條件之限制，由「5年
    內再犯」縮短為「3年內再犯」，倘行為人「3年『後』再犯第
    10條之罪」者，仍應重行觀察、勒戒或強制戒治等程序(最
    高法院109年度台上字第3240號、第4105號判決意旨參照)。
    經新舊法比較結果，修正後之規定較有利於被告。
  ㈡本件被告陳火生前因施用毒品案件，經臺灣宜蘭地方法院裁
    定送觀察、勒戒後，認有繼續施用毒品之傾向，經該院裁定
    執行強制戒治，於106年7月12日戒治期滿執行完畢，並由臺
    灣宜蘭地方檢察署檢察官於106年7月13日以106年度戒毒偵
    字第7、8號為不起訴處分確定，有本院被告前案紀錄表在卷
    可稽。是被告於觀察勒戒執行完畢釋放後3年內再犯本件施
    用毒品犯行，符合修正後毒品危害防制條例第23條第2項所
    稱之「3年內再犯」，檢察官依法追訴，於法即無不合，法
    院自應依法實體判決。
　㈢原判決雖未及比較新舊法，惟原審適用修正前毒品危害防制
    條例第20條、第23條第2項規定予以論罪科刑並無違誤，且
    不影響判決本旨，爰不予撤銷逕補正之，併予說明。
二、本件審理範圍：
　　本件檢察官未上訴，被告陳火生於上訴期間具狀就原判決提
    起上訴（見本院卷第21至26、29至33頁），雖其上訴理由係
    對原判決關於施用第一級毒品罪部分爭執（見本院卷第31至
    33頁），然未具體敘明是否僅對施用第一級毒品罪部分上訴
    ，故本院審理範圍應為原判決全部，即施用第一級毒品、第
    二級毒品2罪。
三、證據能力之說明：
    本院援引之下列證據資料（包含供述證據、文書證據等），
    並無證據證明係公務員違背法定程序所取得。被告陳火生雖
    於本院審理時經合法傳喚未到庭，惟被告陳火生於原審準備
    程序、審理時，檢察官於原審準備程序、審理時及本院審理
    時，對原審及本院所提示之被告以外之人審判外之供述，包
    括供述證據、文書證據等證據，就證據能力均未表示爭執，
    且迄言詞辯論終結前並未聲明異議，亦無顯有不可信之情況
    與不得作為證據之情形，本院審酌上開證據資料製作時之情
    況，尚無違法不當及證明力明顯過低之瑕疵，認為以之作為
    證據應屬適當，是依刑事訴訟法第159條至第159條之5規定
    ，本院所引用供述證據及文書證據均有證據能力。
貳、實體部分：
一、事實之認定：
　㈠施用第二級毒品甲基安非他命部分：
　　上訴人即被告陳火生雖於本院審理時經合法傳喚未到庭，據
    其於警詢及原審審理時就施用第二級毒品甲基安非他命犯行
    均坦承不諱（見警卷第1至6頁；原審卷第37、95頁）。又本
    件被告採集之尿液檢體，經送請慈濟大學濫用藥物檢驗中心
    以EIA（酵素免疫分析法）初步檢驗，再以GC/MS（氣相層析
    質譜儀分析法）確認檢驗結果，確呈甲基安非他命（21900n
    g/ml）及安非他命（2800ng/ml）陽性反應，有宜蘭縣政府
    警察局宜蘭分局毒品犯罪嫌疑人尿液採驗作業管制紀錄、慈
    濟大學濫用藥物檢驗中心108年9月26日慈大藥字第10809265
    4號函附檢驗總表各1件附卷可稽（見警卷第13至15頁），是
    被告自白足認與事實相符，堪予採信。
  ㈡施用第一級毒品海洛因部分
　　上訴人即被告陳火生雖於本院審理時經合法傳喚未到庭，其
    於原審審理時亦否認施用第一級毒品海洛因犯行，辯稱：「
    伊只有施用安非他命而已，沒有施用海洛因，我在被驗尿之
    前有在醫院開過刀，可能是因此而驗有嗎啡的成分，洵無施
    用第一級毒品犯行。」云云。經查：
  1.被告於108年9月2日晚上7時41分許為警採尿，經送請慈濟大
    學濫用藥物檢驗中心以EIA（酵素免疫分析法）初步檢驗，
    再以GC/MS（氣相層析質譜儀分析法）確認檢驗結果，確呈
    嗎啡（7365ng/ml）陽性反應（可待因未檢出），有上開宜
    蘭縣政府警察局宜蘭分局毒品犯罪嫌疑人尿液採驗作業管制
    紀錄、慈濟大學濫用藥物檢驗中心檢驗總表各1份附卷可稽
    ，可信為真實。
  2.被告固於108年9月2日凌晨5時2分許至國立陽明大學附設醫
    院急診，經診斷為上肢穿刺傷、上肢槍傷，並於同日上午8 
    時35分開刀手術，惟經原審依職權調取被告該次急診病歷，
    其中醫師為被告開立止痛之頓痛特注射液，該藥物成分為Tr
    amadol，未發現注射後會導致尿液呈嗎啡陽性反應之成分，
    因此注射上述藥物後，其尿液以氣相層析質譜分析法檢驗，
    不會有嗎啡陽性反應，有國立陽明大學附設醫院109年3月30
    日陽大附醫歷字第1090002491號函附急診及護理紀錄、法務
    部法醫研究所109年5月15日法醫毒字第10900027100號函在
    卷可稽（見原審卷第51至69、81頁）；至醫師其餘為被告所
    開立之藥物，均為生理食鹽水、破傷風類毒素等一般藥物，
    是被告於採尿前急診所注射之藥物中，均無含有可能導致其
    尿液呈嗎啡陽性反應之成分。況被告經警採尿送驗結果，其
    嗎啡濃度高達7365ng/ml，亦無偽陽性反應之可能。可見被
    告所辯，要與常情有違，顯係事後卸責之詞，不足採信。故
    被告確於為警採尿前26小時內某時，在不詳地點以不詳方式
    施用第一級毒品海洛因無訛。
　㈢本件事證明確，被告施用第一級毒品、第二級毒品之犯行，
    均堪認定，皆應依法論科。
二、論罪之說明：　　
  ㈠被告行為後，毒品危害防制條例於109年1月15日總統華總字
    第1000004091號修正公布，於同年7月15日施行。惟被告係
    犯施用第一級毒品、第二級毒品，毒品危害防制條例10條未
    修正，毋庸為新舊法比較，先予說明。
　㈡核被告所為，係犯毒品危害防制條例第10條第1項、第2項之
    施用第一級、第二級毒品罪。其施用前持有第一級、第二級
    毒品之低度行為，分別為其施用第一級、第二級毒品之高度
    行為所吸收，均不另論罪。
　㈢被告所為二犯行之間，犯意個別，行為互殊，應分論併罰。
　㈣累犯之說明：
  1.被告前曾因竊盜案件，經臺灣宜蘭地方法院以105年度易字
    第250號各判處有期徒刑10月、7月，應執行有期徒刑1年2 
    月，上訴後經本院以106年度上易字第1252號駁回上訴確定
    ，於107年9月5日縮短刑期執行完畢出監，有本院被告前案
    紀錄表1份在卷可稽，其於徒刑執行完畢後5年內故意再犯本
    件有期徒刑以上之2罪，均為累犯。
　2.本院參諸司法院釋字第775號解釋意旨，審酌前案之犯罪型
    態、罪質、犯罪情節均與本件迥異，被告雖於上揭前案執行
    完畢後5年內再犯本案2罪，然依卷內事證，尚難認被告具有
    特別之惡性或對刑罰反應力特別薄弱之情形，是均無依刑法
    第47條第1項加重法定最低本刑之必要，爰均不予加重其刑
    。
三、維持原判決及駁回上訴之理由：
  ㈠原審以被告犯罪事證明確，適用毒品危害防制條例第10條第1
    項、第2項、第18條第1項前段，刑法第11條、第41條第1 項
    前段、第38條第2項等規定，並審酌被告知悉毒品對自身健
    康之戕害及國家杜絕毒品犯罪之禁令，仍無視法律之禁止，
    持續沾染毒品惡習，非但戕害身心健康，亦對社會秩序產生
    不良影響，所為確有不當；兼衡被告於犯後坦承施用第二級
    毒品，然於原審均否認施用第一級毒品海洛因之犯後態度，
    並考量施用毒品乃戕害個人身心至鉅，尚未直接危及他人等
    情；暨其為國中畢業之智識程度，家庭經濟狀況勉持，現為
    無業等一切情狀，就其所犯各罪，分別就施用第一級毒品罪
    ，量處有期徒刑7月；施用第二級毒品罪，量處有期徒刑3月
    ，如易科罰金，以新台幣1千元折算1日；復就沒收說明： 1
    .扣案晶體1包，經鑑定後檢出第二級毒品甲基安非他命，有
    慈濟大學濫用藥物檢驗中心108年10月22日慈大藥字第00000
    0000號鑑定書在卷可稽（見警卷第17頁），依毒品危害防制
    條例第18條第1項前段宣告沒收銷燬；2.扣案吸食器2組、玻
    璃球2顆，被告於警詢中陳述為其所有供施用毒品所用之物
    ，依刑法第38條第2項宣告沒收。
  ㈡經核原判決認事用法均無違誤，量刑亦屬妥適。經核原判決
    就此部分認事用法，均無違誤。被告陳火生上訴具狀仍否認
    有施用第一級毒品犯行，而指摘原判決不當。惟本案經原判
    決逐一剖析，並就卷內證據資料參互審酌，認定被告陳火生
    確分別於上開時地分別施用第一級毒品、施用第二級毒品之
    犯行明確，且原審已審酌刑法第57條各項事由，在適法範圍
    內行使其量刑之裁量權，核無違法或量刑過重而不當之情形
    ；雖被告有前開竊盜前案紀錄而構成累犯，但因罪質不同，
    而不予加重其刑。被告未提新事證上訴，空言否認施用第一
    級毒品，要屬無據，故原判決既無違誤，即應予維持。被告
    徒以前開理由指摘原判決不當，為無理由，應予駁回。
四、被告陳火生經合法傳喚，無正當理由不到庭，爰不待其陳述
    逕行判決。 　　
據上論斷，應依刑事訴訟法第368條，判決如主文。　　　
本案經檢察官劉惟宗提起公訴，檢察官張秋雲到庭執行職務。
中　　華　　民　　國　　109 　年　　10　　月　　21　　日
　　　　　　　　　刑事第十七庭  審判長法　官  鄭水銓
　　　　　　　　　　　　　　　　　    法　官  李世華
　　　　　　　 　 　　　　　　　　　　法　官  黃雅芬
以上正本證明與原本無異。
施用第一級毒品部分如不服本判決應於收受送達後20日內向本院
提出上訴書狀，其未敘述上訴之理由者並得於提起上訴後20日內
向本院補提理由書（均須按他造當事人之人數附繕本）「切勿逕
送上級法院」。
施用第二級毒品部分不得上訴。
                                      書記官  鄭雅云
中　　華　　民　　國　　109 　年　　10　　月　　21　　日
附錄本案論罪科刑法條：
毒品危害防制條例第10條：
施用第一級毒品者，處 6 月以上 5 年以下有期徒刑。
施用第二級毒品者，處 3 年以下有期徒刑。